臺灣彰化地方法院刑事判決　　　　　　　 94年度訴字第524號
　　公　訴　人　臺灣彰化地方法院檢察署檢察官
　　被　　　告　乙○○　男　3.
上列被告因詐欺案件，經檢察官提起公訴（93年度偵字第9157號
、94年度偵字第433號），本院判決如下：
    主  文
乙○○連續幫助意圖為自己不法之所有，以詐術使人將本人之物
交付，處有期徒刑伍月，如易科罰金，以佰元折算壹日。
    事  實
一乙○○原能預見若提供帳戶予他人使用，足以供作他人為詐欺
  犯罪之人頭帳戶，竟仍不違背其本意，基於幫助他人詐欺取財
  之概括犯意，連續幫助他人實施詐欺取財行為如下：
  (一)於民國93年7月19日晚上8時許前之某日，乙○○在不詳地點
    ，將其於91年8月19日申設之國泰世華商業銀行彰泰分行（
    改制前為國泰商業銀行，下稱國泰世華銀行）第0000000000
    00號帳戶之存摺、提款卡、密碼交付真實姓名年籍不詳之人
    （尚不能證明該人未滿18歲）。嗣該人取得前開帳戶資料後
    ，即與另一真實姓名年籍不詳之人（亦不能證明該人未滿18
    歲）共同基於意圖為自己不法所有之詐欺取財犯意聯絡，於
    93年7月19日晚上8時許，發送簡訊至住在屏東縣屏東市之甲○○所持用手機，誑稱「聯合徵信中心通知：甲○○剛於遠
    東百貨公司消費1筆金額15830元，請與00-00000000轉01-07
    聯絡」，甲○○一時心急，信以為真，循簡訊內容去電查證
    ，該2人復誑稱甲○○資料遭冒用，需至自動提款機操作「
    變更止付密碼」手續，甲○○因彼等所施詐術，陷於錯誤，
    於同日晚上9時17分許，在屏東縣屏東市富邦銀行提款機依
    指示操作，匯入乙○○上開國泰世華銀行帳戶新臺幣（下同
    ）15409元（另扣轉帳手續費17元），該2人得手後，即於同
    日提領一空，詐得甲○○之存款。事後甲○○再詳加查證，
    始知其並非操作「變更止付密碼」指令，實係匯出存款。
  (二)於93年7月27日中午12時許前之某日，乙○○復將其於93年7
    月21日申設之臺中商業銀行田中分行（下稱臺中商業銀行）
    第00000000000號帳戶之存摺、提款卡、密碼交付真實姓名
    年籍不詳之人（尚不能證明該人未滿18歲，且不能證明與詐
    欺甲○○之人相同）。嗣該人取得前開帳戶資料後，即與另
    一真實姓名年籍不詳之人（亦不能證明該人未滿18歲，且不
    能證明與詐欺甲○○之人相同）共同基於意圖為自己不法所
    有之詐欺取財犯意聯絡，於93年7月27日中午12時許，由其
    中1人打電話至住在臺北縣淡水鎮之丙○○家中，假冒丙○○之子魏君哲聲音，誑稱其出事了，隨即由另1人在電話中
    向丙○○誑稱魏君哲在彼等手上，命丙○○匯款100,000元
    ，丙○○因彼等所施詐術，一時心急，陷於錯誤，於同日下
    午1時許，在臺北縣淡水鎮○○路華南商業銀行如數電匯至
    乙○○上開臺中商業銀行帳戶，該2人得手後，即於同日提
    領一空，詐得丙○○之匯款。旋因丙○○之女於同日下午與
    魏君哲取得聯繫，方知受騙。
二案經甲○○訴由彰化縣警察局彰化分局報告臺灣彰化地方法院
  檢察署檢察官偵查起訴，及新竹市警察局第2分局報告臺灣新
  竹地方法院檢察署呈請臺灣高等法院檢察署令轉臺灣彰化地方
  法院檢察署檢察官偵查起訴（公訴意旨誤係由丙○○告訴）。
    理  由
一訊據被告乙○○固坦認於上揭時地申辦國泰世華銀行與臺中商
  業銀行帳號之存摺、金融卡、密碼，對於告訴人甲○○、被害
  人丙○○被害過程亦不爭執，然矢口否認有何幫助詐欺犯行，
  辯稱：未將上開帳戶資料交付他人，帳戶是93年6月、7月間在
  彰化縣田中鎮○○路同時遺失的云云。
二惟查：
  (一)上揭犯罪事實，業據告訴人甲○○、被害人丙○○於警詢中
    指訴詳盡（警卷第1至3頁、第5549號偵查卷第3至5頁）；被
    告開立國泰世華銀行與臺中商業銀行帳戶，取得存摺、金融
    卡、密碼，並有國泰世華銀行開戶申請書、臺中商業商業銀
    行存款業務往來申請約定書、被告身分證影本可證（警卷第
    12至13頁、第5549號偵查卷第28至29頁）；告訴人甲○○、
    被害人丙○○因上述詐騙者施用詐術，陷於錯誤，分別轉帳
    匯入被告之國泰世華銀行帳戶15,409元（另扣轉帳手續費17
    元）及電匯至被告之臺中商業銀行帳戶100,000元，詐騙者
    得手後，均於同日提領一空，為被告所不爭執，復有自動櫃
    員機交易紀錄單、被告帳戶交易明細表、報案紀錄可稽（警
    卷第11、14頁，第5549號偵查卷第6頁）。
  (二)按一般人至金融機構申請開立帳戶，其目的不外於利用金融
    機構帳戶作存提款、轉帳等財產之金錢支配處分，故對金融
    機構發給之存摺、金融卡、密碼等提款憑用資料，無不妥為
    保存，於發現遺失後，亦無不儘速積極辦理掛失手續或報案
    ，以防遺失後被盜用，損及個人財產權益，並遭濫用為財產
    犯罪之工具。被告於檢察官偵查之初原辯稱上開2個帳戶之
    存摺、金融卡係於93年7月27日遺失，密碼寫在金融卡上（
    第5549號偵查卷第24頁），後改稱於93年7月、8月間在彰化
    縣田中鎮遺失（第9157號偵查卷第32頁），其於知悉告訴人
    甲○○係於93年7月19日被害後，又翻稱是於93年6月、7月
    間遺失（第9157號偵查卷第42至43頁），對於此等攸關個人
    財產權益重要物品之遺失過程，前後所供已有差異，其並供
    承遺失後未掛失（第5549號偵查卷第24頁），益見其對於該
    等物品之去向，漠不關心；況被告於檢察事務官詢問時一度
    辯稱是於93年7月20日後幾日放置於所騎乘之機車側邊行李
    箱內，當時騎乘該機車上班，於次日欲上班時就發現一起遺
    失（第9157號偵查卷第42頁），然告訴人甲○○既係於93年
    7 月19日被害，被告之臺中商業銀行帳戶係於93年7月21日
    始開戶，被害人丙○○係於93年7月27日被害，自無臺中商
    業銀行帳戶尚未開戶前即遺失帳戶資料之理，亦無告訴人、
    被害人先遭詐欺，被告始遺失帳戶資料之理，無論被告辯稱
    於93年7月、8月間同時遺失二帳戶資料，或於93年6月、7
    月間同時遺失，或於93年7月20日後幾日同時遺失，皆與告
    訴人、被害人被害之事實無法契合，是被告之存摺、金融卡
    、密碼顯非遺失，而係交付詐騙者使用無疑。
  (三)次按個人存摺與提款卡、密碼結合，專有性甚高，並非自由
    流通使用之物，縱需交他人使用，亦必基於信賴關係或特殊
    事由，自不可能任意交予他人，又現今金融機構開戶手續簡
    便，需用者儘可自行申請，苟不以自己名義至金融機構申請
    開戶，而使用他人金融機構帳戶，一般人本於生活經驗及認
    識，應足以懷疑需用者係基於隱瞞資金流向或行為人之身分
    之不法目的，利用他人金融機構帳戶為犯罪工具。被告對於
    他人持其提供之金融機構帳戶犯罪，應有所預知，其竟將所
    開立之帳戶存摺、金融卡、密碼交付詐騙告訴人甲○○、被
    害人丙○○之人，對於詐騙者持用詐欺之事實，自難諉為不
    知情。被告既可預見若提供帳戶予他人使用，足以供作他人
    為詐欺犯罪之人頭帳戶，竟仍不違背其本意，提供帳戶，其
    應有幫助他人詐欺之未必故意。綜上論述，被告所辯，無非
    事後卸責之詞，事證明確，其犯行堪以認定。被告雖聲請傳
    喚證人即其女友到庭證明遺失帳戶資料過程，惟其既辯稱前
    開帳戶係同時遺失，縱傳喚該證人到庭，亦無解於其自相矛
    盾之自白，是被告之聲請核無必要，應予駁回。
  (四)另按所謂常業犯，指反覆以同種類行為為目的之社會活動之
    職業性犯罪而言，犯罪所得之多寡、是否恃此犯罪為唯一之
    謀生職業，固非所問，然就其犯意而言，係以同一犯罪行為
    恃以維生之意思，反覆為之，具有同一不變犯意之連續性。
    就其犯罪行為客體內涵觀察，客觀上必須具有相當時間之連
    續性及可確定性，足以為生活之職業。因之對於客觀上以偶
    發、短暫性未具有相當時間延續性及可能性之事件，作為犯
    罪行為客體內涵者，其犯罪行為客體內涵客觀上不具延續性
    及可確定性，既不足以為生活之職業，自不足恃之維生，而
    不能論以常業犯。本案分別詐欺告訴人甲○○、被害人丙○○之人，係以簡訊、電話等作為施用詐術之工具，依簡訊文
    字或電話內容，亦難認除告訴人甲○○、被害人丙○○外，
    尚有其他人被害，既查均無積極證據證明係以詐欺取財為其
    職業性犯罪，而反覆為詐欺取財犯行，恃以為生，自難認有
    常業詐欺取財之犯意，僅能認定係實施普通詐欺取財犯行。
    是被告所幫助者，應係詐欺取財行為，而非常業詐欺取財行
    為，公訴意旨認被告係實施幫助常業詐欺取財行為，容有誤
    會，附此敘明。
三上述詐騙告訴人甲○○之人及詐騙被害人丙○○之人，均係共
  同基於意圖為自己不法所有之犯意聯絡，而詐欺告訴人甲○○
  ，及詐欺被害人丙○○，所為均係分別犯刑法第339條第1項之
  詐欺取財罪，被告幫助彼等詐欺取財犯罪，是核被告所為，係
  2次犯刑法第30條第1項、第339條第1項之幫助詐欺取財罪。公
  訴意旨認被告應依刑法第30條第1項、第340條之幫助常業詐欺
  取財罪處斷，尚有未洽，惟其社會基本事實同一，本院仍應予
  以審理，並變更起訴法條。被告先後2次幫助詐欺取財犯行，
  時間緊接，犯罪構成要件相同，顯係基於概括犯意為之，應依
  刑法第56條連續犯規定論以1罪，並加重其刑。被告2次幫助他
  人犯罪，應依刑法第30條第2項減輕其刑，並依刑法第71條第1
  項先加後減。被害人丙○○並未提出告訴（第5549號偵查卷第
  3至5頁），公訴意旨誤其已提出告訴，應予更正。爰審酌被告
  素行良好，有臺灣高等法院被告全國前案紀錄表可按（本院卷
  第4頁），所犯已造成告訴人、被害人財產損失，犯後不肯坦
  承犯行，仍飾詞辯解，且未積極與被害人達成和解賠償損害或
  取得原諒，難認已具體悔過及其他一切情狀，量處如主文所示
  之刑，並諭知易科罰金之折算標準，以資儆懲。
四公訴意旨另以：被告亦基於掩飾他人因重大犯罪所得財物之洗
  錢概括犯意，而將前開帳戶存摺、金融卡、密碼交付詐騙告訴
  人甲○○、被害人丙○○之人，以分別實施常業詐欺取財犯行
  ，因認被告涉有洗錢防制法第9條第1項之連續洗錢罪嫌。公訴
  人認被告涉有洗錢犯行，無非係以告訴人甲○○、被害人丙○○之指述及前揭國泰世華銀行開戶申請書、臺中商業商業銀行
  存款業務往來申請約定書、被告身分證影本、自動櫃員機交易
  紀錄單、被告帳戶交易明細表、報案紀錄為其所憑論據。訊據
  被告堅決否認有何洗錢之犯罪事實，辯解同前。按犯罪事實應
  依證據認定之，無證據不得認定犯罪事實，刑事訴訟法第154
  條第2項定有明文；次按洗錢防制法第9條第1項之洗錢罪之構
  成要件為「犯第2條第1款之罪」，而該法第2條第1款規定，所
  稱洗錢，係指「掩飾、收受、搬運、寄藏、故買或牙保他人因
  重大犯罪所得財物或財產上利益者」，又所謂「重大犯罪」，
  雖包括刑法第340條之常業詐欺取財罪，惟不包括刑法第339條
  第1項之詐欺取財罪，洗錢防制法第3條復有明文。本案詐欺告
  訴人甲○○、被害人丙○○之人，雖構成刑法第339條第1項之
  詐欺取財罪，但既不構成刑法第340條之常業詐欺取財罪，前
  已論述，是公訴意旨所憑證據尚不足以證明被告犯洗錢，本院
  復查無其他積極證據足認被告確有公訴意旨所指之洗錢犯行，
  惟公訴意旨既認此部分與前開論罪科刑之幫助詐欺取財部分有
  牽連犯之裁判上一罪關係，爰不另為無罪之諭知。
據上論斷，應依刑事訴訟法第299條第1項前段、第300條，刑法
第56條、第339條第1項、第30條第1項、第2項、第41條第1項前
段，罰金罰鍰提高標準條例第1條前段、第2條，判決如主文。
本案經檢察官邱鼎文到庭執行職務。
中　　華　　民　　國　　94　　年　　5 　　月　　31　　日
                  臺灣彰化地方法院刑事第2庭
                      審判長法官  李  水  源
                      法      官  李  雅  俐
                      法      官  廖  政  勝
上正本證明與原本無異。
如不服本判決，應於判決送達後10日內，向本院提出上訴狀（須
附繕本）。
告訴人或被害人對於判決如有不服具備理由請求檢察官上訴者，
其上訴期間之計算係以檢察官收受判決正本之日期為準。
                      法院書記官  呂  雅  惠
中　　華　　民　　國　　94　　年　　5 　　月　　31　　日
附錄本案論罪科刑法條全文：
刑法第339條第1項
意圖為自己或他人不法之所有，以詐術使人將本人或第三人之物
交付者，處5年以下有期徒刑、拘役或科或併科1,000元以下罰金
。
